【裁判字號】    97,執消債更,25
【裁判日期】    981202
【裁判案由】    更生事件
【裁判全文】
臺灣基隆地方法院民事裁定          97年度執消債更字第25號
債  務  人  簡麗玲
代  理  人  黃金洙律師（法律扶助）
債  權  人  渣打國際商業銀行股份有限公司
法定代理人  麥侃哲
債  權  人  國泰世華商業銀行股份有限公司
法定代理人  汪國華
債  權  人  臺灣新光商業銀行股份有限公司
法定代理人  李增昌
債  權  人  聯邦商業銀行股份有限公司
法定代理人  李憲章
代  理  人  蕭智中
債  權  人  遠東國際商業銀行股份有限公司
法定代理人  洪信得
債  權  人  中國信託商業銀行股份有限公司
法定代理人  麥克迪諾馬
債  權  人  永豐商業銀行股份有限公司
法定代理人  蔡友才
債  權  人  台新國際商業銀行股份有限公司
法定代理人  吳清文
上列當事人聲請消費者債務清理更生事件，本院裁定如下：
    主  文
債務人所提如附表所示之更生方案應予認可，並自本裁定確定之
次月起，於每月10日給付。
    理  由
一、按債務人有薪資、執行業務所得或其他固定收入，法院認更
    生方案之條件公允者，得不經債權人會議可決，逕依債務人
    之聲請或依職權以裁定認可更生方案，消費者債務清理條例
    （下稱本條例）第64條第1項定有明文。
二、查本件債務人聲請更生，前經本院於民國（下同）97年9 月
    23 日以97年度消債更字第139號民事裁定開始更生程序在案
    ，而其所提如附表所示之修正後更生方案，經本院於民國（
    下同）98年11月20日以基院慧97年度執消債更執安字第25號
    函請各債權人於文到10日內，就債務人所提之更生方案內容
    ，以書面確答是否同意，逾期不為確答者，即視為同意，其
    中債權人(1)國泰世華商業銀行股份有限公司、遠東國際商業
    銀行股份有限公司及中國信託商業銀行股份有限公司具狀確
    答不同意債務人所提之更生方案；(2)臺灣新光商業銀行股份
    有限公司、永豐國際商業銀行股份有限公司分別於98年11月
    6 日、11月10日收受送達後，逾期不為確答同意與否之表示
    ，依法應視為同意；(3)渣打國際商業銀行股份有限公司、聯
    邦商業銀行股份有限公司均於98年11月6 日收受送達後，遲
    至98年11月19日始具狀確答不同意債務人所提之更生方案，
    依法亦應視為同意；(4)台新國際商業銀行股份有限公司則函
    覆本院確答同意債務人所提之更生方案。本件同意及視為同
    意之債權人數合計為5 人，雖已過全體無擔保及無優先權債
    權人之半數，惟其所代表之債權額並未逾已申報無擔保及無
    優先權總債權額1,886,581元之二分之一（債權比率約占46.
    48 %），無法依本條例第60條第1項、2項規定視為債權人會
    議可決該更生方案。
三、惟查：
    (一)債務人目前任職於萬春實業股份有限公司，擔任會計一職
      ，每月薪資為37,200元，亦有其所提出之財產及收入狀況
      報告書、勞工保險局勞工保險卡影本、財政部臺北市國稅
      局94、95年度綜合所得稅各類所得資料清單、96年度各類
      所得扣繳暨免扣繳憑單及本院職權查詢債務人96、97年度
      稅務電子閘門財產所得調件明細表各一份在卷足憑，是債
      務人確有薪資收入及履行更生方案之可能一節，應可認定
      。
    (二)本件參酌債務人每月收入，扣除每期還款18,000元後，剩
      餘19,200元，可供支付其之包括有擔保債權人香港商香港
      上海豐銀行股份有限公司之房貸借款、膳食、交通、勞
      健保、衣襪、各項稅金、瓦斯、水電及其他生活雜支等生
      活必要費用，核該支出費用，雖高於依內政部社會司所公
      佈之98年度每人每月最低生活費為 9,829元之標準計算之
      數額，惟內政部依據社會救助法第4條規定於民國98年2月
      16日以台內社字第0980031312號公佈之98年度臺灣省低收
      入戶最低生活費為每人每月 9,829元，社會救助法係為照
      顧低收入戶，由國家給予適當之補助，而消費者債務清理
      條例之制定，乃為使負債務之消費者得依本條例所定程序
      清理其債務，以調整其與債權人及其他利害關係人之權利
      義務關係，保障債權人之公平受償，謀求消費者經濟生活
      之更生，進而健全社會經濟之發展，兩者立法目的不同，
      故內政部公佈之最低生活費每人每月 9,829元僅係供法院
      於審究債務人生活必要費用之參考，尚難概以 9,829元為
      債務人及其家屬每月生活費用之上限，超出部分即遽認非
      必要之支出。是上開債務人每月包含房貸每月攤還本息之
      生活必要費用支出，應認係屬合理。
四、再查，債務人名下雖有坐落基隆市○○區○○段122地號（
    權利範圍10000分之76）及其上之建物房屋（建物門牌號碼
    ：基隆市信義區○○○路172巷87之12號3樓，權利範圍全部
    ）一棟外，已無可供換價之資產，有債務人有提出之財政部
    臺北市國稅局財產歸屬資料清單、土地及建物登記謄本、財
    產及收入狀況報告書及本院職權查詢債務人96、97年度稅務
    電子閘門財產所得調件明細表在卷可憑。又上開房地為現設
    定抵押予抵押債權人香港商香港上海豐銀行股份有限公司
    ，而其尚有抵押貸款（房貸） 1,457,963元尚未清償，且抵
    押權人香港商香港上海豐銀行股份有限公司就擔保品（即
    上開房地）之法拍估價值為 1,266,307元，有卷附之香港商
    香港上海豐銀行股份有限公司98年7 月24日民事陳報狀可
    參，故非純資產，且上開房地現為債務人及其母親棲身之處
    所，縱得予變賣，所得極其有限，卻使債務人必須另覓容身
    處所而額外增加房屋租金之生活必要之支出，恐因而導致債
    務人無力清償而自暴自棄，實有違消費者債務清理條例給予
    債務人重新經濟生活之立法意旨。另觀諸消費者債務清理條
    例第64條第2項第3款規定，無擔保及無優先權債權受償總額
    ，顯低於法院裁定開始更生程序時，依清算程序所得受償之
    總額，法院不得為本條例第64項第1 項之認可。揆其立法目
    的，係以債務人將來有繼續性及反覆性收入之望為前提，鼓
    勵債務人利用更生程序，避免清算程序，無非在於更生程序
    對於債權人可獲較高之清償額度，亦給債務人期待依更生條
    件為履行後，有重新出發之機會。故考量債務人所提更生方
    案之條件，無擔保及無優先權債權受償總額合計 1,808,000
    元，明顯高於依清算程序所得受償之總額，且清償成數分別
    已達無擔保及無優先權債權總額1,886,581元之95.83﹪及債
    權本金 100﹪以上，足認其有履行該更生方案之誠意，故考
    量其清償能力及所提更生方案尚屬公允、適當及可行。
五、另關於債務人於更生條件全部履行完畢前之生活程度是否應
    加以限制乙節，本院審酌本件債務人之清償成數已達無擔保
    及無優先權總債權額1,886,581元之95.83﹪，足認有清償之
    誠意，且生活程度之限制本無一定之標準，又無罰則可資規
    範，而債務人如不按更生方案履行，依本條例第74條規定，
    債權人自可以該更生方案為執行名義聲請強制執行，已足救
    濟，故無為生活限制之必要。又每期還款所生之匯款或轉帳
    手續費，基於各債權人之公平，不宜加重最大債權銀行之負
    擔，應由債務人負擔，併此敘明。
六、綜上所述，債務人有固定收入，其更生方案之條件核屬公允
    、適當、可行，且無本條例第64條第2 項所定不得認可之消
    極事由，揆諸消費者債務清理條例之立法目的，保障債權人
    公平受償，謀求消費者經濟生活之更生機會及社會經濟健全
    發展，故不經債權人會議可決，依職權逕予認可該更生方案
    ，爰依消費者債務清理條例第64條第1 項規定，裁定如主文
    。
七、如不服本裁定，應於裁定送達後10日內，以書狀向本院司法
    事務官提出異議。
中    華    民    國    98    年    12    月    2     日
                      民事庭司法事務官  陳憲銘
附表：更生方案
 ┌─────────────────────────────────────────┐
 │壹、更生方案內容：                                                                │
 ├─────────────────────────────────────────┤
 │ 一、清償期數及清償金額：                                                         │
 │     自認可更生方案裁定確定後之次月起，以每1月為1期，每期償還新臺幣（下同）18,000 │
 │     元，共計清償96期（8年）；另於民國99年起，於每年3月領取年終獎金時加計清償10,00│
 │     0 元，共計8期。                                                              │
 │ 二、給付方式：                                                                   │
 │     自認可更生方案裁定確定後之次月起，於每月10日前，將每期應繳金額以臨櫃繳款、匯 │
 │     款方式或自動櫃員機（ATM）轉帳或債權人指定還款方式，分別匯入各債權人指定匯款帳│
 │     號。                                                                         │
 │ 三、各債權人分配金額如貳之分配表所示。                                           │
 │ 四、無擔保及無優先權債務總額：1,886,581元。                                      │
 │ 五、清償總金額：1,808,000元(18,000元×96期+10,000元×8期)。                      │
 │ 六、清償總成數：95.83﹪。                                                        │
 ├─────────────────────────────────────────┤
 │貳、各無擔保及無優先權債權人之受清償額分配表：              （單位：新臺幣/元）   │
 ├──┬───────────┬─────┬────┬───────┬───────┤
 │編號│    債  權  人        │ 債權金額 │債權比率│年終獎金每期可│第1～96期每期 │
 │    │                      │          │        │受分配金額    │可受分配金額  │
 ├──┼───────────┼─────┼────┼───────┼───────┤
 │ 1  │渣打國際商業銀行（股）│   62,803 │ 3.33%  │       333    │        599   │
 ├──┼───────────┼─────┼────┼───────┼───────┤
 │ 2  │台新國際土地銀行（股）│  100,000 │ 5.30%  │       530    │        954   │
 ├──┼───────────┼─────┼────┼───────┼───────┤
 │ 3  │聯邦商業銀行（股）    │   89,079 │ 4.72%  │       472    │        850   │
 ├──┼───────────┼─────┼────┼───────┼───────┤
 │ 4  │遠東國際銀行（股）    │   90,107 │ 4.78%  │       478    │        860   │
 ├──┼───────────┼─────┼────┼───────┼───────┤
 │ 5  │中國信託商業銀行（股）│  513,767 │ 27.23% │     2,723    │      4,901   │
 ├──┼───────────┼─────┼────┼───────┼───────┤
 │ 6  │永豐商業銀行（股）    │  337,051 │ 17.87% │     1,787    │      3,217   │
 ├──┼───────────┼─────┼────┼───────┼───────┤
 │ 7  │國泰世華商業銀行（股）│  405,816 │ 21.51% │     2,151    │      3,872   │
 ├──┼───────────┼─────┼────┼───────┼───────┤
 │ 8  │臺灣新光商業銀行（股）│  287,958 │ 15.26% │     1,526    │      2,747   │
 ├──┼───────────┼─────┼────┼───────┼───────┤
 │    │    合   計           │ 1,886,581│   100% │    10,000    │     18,000   │
 ├──┴───────────┴─────┴────┴───────┴───────┤
 │參、補充說明：                                                                    │
 │  1.各債權人每期可受分配金額＝每期應清償總金額×各債權人債權比率（元以下四捨五入）│
 │    。                                                                            │
 │  2.有擔保債權人香港商香港上海豐銀行股份有限公司於98年10月22日陳報就預估行使擔保│
 │    權後不足受償之餘額新臺幣191,655元同意暫不予列入更生方案中，與其餘無擔保及無優 │
 │    先債權銀行併同受償，以免影響其權益。                                          │
 │  3.本院所為之認可更生方案裁定，如未經債權人異議，於送達後10日裁定即確定，將依職權│
 │    核發確定證明書，債權人及債務人不必另行聲請。                                  │
 │  4.為避免導致債務人更生方案未能依約履行之情形，妨害更生立法之美意，債權人應主動向│
 │    債務人陳報履行更生方案所需之匯款帳號資料或繳款方式。                          │
 │  5.因給付所生之匯款或轉帳手續費由債務人負擔。                                    │
 └─────────────────────────────────────────┘

司法院資訊處製作；財團法人民間司法改革基金會備份。
